【裁判字號】    92,上訴,3426
【裁判日期】    921127
【裁判案由】    詐欺
【裁判全文】
臺灣高等法院刑事判決                          九十二年度上訴字第三四二六號
    上  訴  人  甲○○
    即  被  告
右上訴人因詐欺案件，不服臺灣桃園地方法院九十二年度訴字第三二五號，中華民國
九十二年七月二十二日第一審判決（起訴案號：臺灣桃園地方法院檢察署九十一年度
偵緝字第五一三號），提起上訴，本院判決如左：
    主  文
上訴駁回。
    事  實
一、甲○○曾於民國（下同）八十六年間因妨害家庭案件，經臺灣新竹地方法院以八
    十六年度訴字第六四號判決判處有期徒刑一年二月，提起上訴後，經本院以八十
    六年度上訴字第四一三六號判決駁回上訴確定，而於八十七年六月一日縮短刑期
    執行完畢。詎猶不知悔改，緣甲○○因無固定工作缺錢花用，經常於桃園縣桃園
    市桃園火車站前附近閒逛，於八十九年十一月八日透過不知情之綽號「阿水」不
    詳姓名年籍之成年男子介紹而認識朱平源（另經臺灣屏東地方法院以九十年度訴
    字第六二六號判決判處有期徒刑一年二月確定在案），而於同年月九日（起訴書
    誤載為九十年七月十六日）與朱平源約在桃園火車站前之圓環見面後，其依一般
    社會生活之通常經驗，可得預見收受他人存摺及金融卡之人非無可能以之供為不
    法收取他人款項之用，竟仍不違其本意，基於幫助他人犯罪之不確定故意及幫助
    他人意圖為自己不法所有之犯意，即由一「辜蓮娜」不詳姓名年籍之成年女子駕
    車載同朱平源及甲○○至彰化商業銀行股份有限公司中壢分行前（址設桃園縣中
    壢市○○路九五號、下稱彰化銀行中壢分行），由朱平源交付新臺幣（下同）一
    千零二元及由朱平源出資刻好之甲○○印章一枚交給甲○○，由甲○○持向彰化
    銀行中壢分行申請設立帳號00000000000000號之存款帳戶後，將
    該帳戶之存摺、印章及金融卡交給在車上等候之朱平源，並由朱平源當場交付八
    百元予甲○○，朱平源再將該帳戶之存摺、印章及金融卡交給「辜蓮娜」提供作
    為詐欺取財收受款項之工具，嗣「辜蓮娜」與一自稱「邱小姐」不詳姓名年籍之
    成年女子及另一名不詳姓名年籍之成年男子，共同基於意圖為自己不法所有之犯
    意，於同年十二月八日在報紙分類廣告版上刊登「銀行低利消費貸款，問清楚、
    說明白、免押保、免匯款、免受騙，銀行簽約代書，內線護航處理，貸前一律不
    收任何費用，再送金卡二十萬元，二十萬元至三百萬元間，保證當日放款，00
    0000000」等語之誘人借貸廣告，實則欲以此詐騙他人財物，嗣有乙○○
    因急需用錢周轉，受該分類廣告之詐騙，信以為可順利貸得款項，而於當天依報
    紙廣告所載之聯絡方式撥打上開電話，經該不詳姓名年籍之成年男子及「邱小姐
    」指示須以自動付款設備預繳貸款金額二百萬元之信用保險五萬八千元始能核撥
    貸款，因而陷於錯誤，並於八十九年十二月八日下午二時四十三分許，在彰化商
    業銀行北新竹分行（下稱彰化銀行北新竹分行）轉帳五萬八千元至甲○○上開彰
    化銀行中壢分行帳戶，乙○○隨即發現受騙，旋於同日向警方報案處理，並將甲
    ○○上開帳戶凍結後，才將其轉帳之五萬八千元領回，辜蓮娜等人因而詐欺未遂
    ，甲○○前開幫助詐欺行為亦因而未遂。嗣經乙○○向新竹市警察局報案，並向
    臺灣桃園地方法院檢察署提出告訴，經檢察官偵查而循線查獲，始知上情。
二、案經乙○○訴由臺灣桃園地方法院檢察署檢察官偵查起訴聲請簡易判決處刑，經
    原審法院改依通常程序審理。
    理  由
一、上訴人即被告甲○○經合法傳喚無正當理由不到庭，爰不待其陳述逕行判決，合
    先敘明。
二、訊據上訴人即被告甲○○於原審法院審理中供承有於右揭時地以八百元之代價提
    供其所有之上揭彰化銀行中壢分行帳戶予朱平源，而由朱平源將該帳戶之存摺、
    印章及金融卡交予「辜蓮娜」等事實，惟矢口否認有幫助詐欺犯行，辯稱：當時
    朱平源是向伊說該帳戶是要給外籍勞工使用，伊不知道會被拿去從事詐欺之用云
    云，惟查：
(一)告訴人乙○○如何於八十九年十二月八日閱覽報紙上「銀行低利消費貸款，問清
    楚、說明白、免押保、免匯款、免受騙，銀行簽約代書，內線護航處理，貸前一
    律不收任何費用，再送金卡二十萬元，二十萬元至三百萬元間，保證當日放款，
    000000000」之分類廣告後，撥打該廣告所載000000000號之
    聯絡電話，分由一不詳姓名年籍之成年男子及自稱「邱小姐」不詳姓名年籍之成
    年女子指示須以自動付款設備預繳貸款金額二百萬元之信用保險五萬八千元始能
    核撥貸款，因而信以為真，陷於錯誤，並於當日下午二時四十三分許，在彰化銀
    行北新竹分行轉帳匯款五萬八千元至甲○○上開彰化銀行帳戶，始知受騙等情，
    迭據告訴人乙○○於偵查時、原審法院審理中及本院審理中指述綦詳，並有新竹
    市警察局第一分局樹林頭派出所受理各類案件紀錄表、新竹市警察局受理刑事案
    件報案三聯單、彰化銀行自動櫃員機交易明細表（匯款金額：五萬八千元）及報
    紙分類廣告各一紙附卷可稽。而查被告以八百元代價將其上開彰化銀行中壢分行
    帳戶提供予朱平源，並將該帳戶之存摺、印章及金融卡交由朱平源轉交予「辜蓮
    娜」乙節，除據被告於偵查時及原審法院調查、審理時供承不諱外，並據證人朱
    平源於原審法院調查時證稱：甲○○彰化銀行中壢分行之帳戶是甲○○開好戶後
    ，拿好資料跟伊一起去交給一名辜蓮娜者等語（見原審卷第七三頁），復有彰化
    銀行中壢分行九十一年七月十七日彰壢字第一五六二號函暨所附顧客資料查詢表
    、存摺類存款未登摺明細表（兼交易明細表）、業務往來申請書、印鑑卡暨顧客
    資料卡及甲○○
(二)茲查向金融機構開設帳戶並請領存摺及金融卡，係針對個人身分之社會信用而予
    以資金流通，具有強烈之屬人性，而金融帳戶為個人理財之工具，申請開設金融
    帳戶並無任何特殊之限制條件，一般民眾皆得以存入最低開戶金額之方式申請開
    立銀行帳戶，且一人得在不同之金融機構申請數個存款帳戶使用，實鮮有借用他
    人名義設立帳戶使用之情事，況若係情誼非深之人不以自己名義申請開戶使用，
    反而向不特定人蒐集或使用他人之金融帳戶供己使用，衡情對於該等帳戶是否係
    供合法使用當無不起疑。而查被告於原審法院調查時供承係經由綽號「阿水」者
    介紹認識朱平源，而伊將所開設之系爭銀行帳戶提供予朱平源使用，是與朱平源
    第一次見面時等語（見原審卷第一一七頁），依此被告與朱平源既並非熟識，竟
    於見面第一天親自開立系爭銀行帳戶後，非供己使用，而以八百代價貿然提供予
    朱平源，並將該帳戶之存摺、印章及金融卡悉數交給朱平源轉交他人，且若朱平
    源確有使用銀行帳戶之需求，其大可逕自前往銀行以自己名義設立帳戶即可，又
    豈有向被告購買系爭帳戶使用之理，足見被告於提供上開帳戶之存摺、印鑑及金
    融卡予朱平源前，應可預見朱平源將其上開銀行帳戶資料轉交予該「辜蓮娜」之
    人，可能以其所提供之帳戶用於不法收取他人款項，而其仍執意予以出售獲利，
    其顯有幫助他人犯罪之不確定故意甚明，並參之朱平源亦因將其本身及收購他人
    之銀行或郵局帳戶轉交「辜蓮娜」而涉犯幫助他人詐欺犯行，業經臺灣屏東地方
    法院以九十年度訴字第六二六號判決判處有期徒刑一年二月在案，此有上開刑事
    判決書及本院被告全國前案紀錄表各一份在卷可稽，是被告所辯該帳戶係供朱平
    源作外勞存款之用云云，顯係臨訟卸責之詞，殊無足採。至被告於偵查中雖自承
    另將其所有華南銀行股份有限公司桃園分行帳號000000000000號、
    富邦商業銀行股份有限公司中壢分行帳號000000000000帳號、中壢
    郵局00000000000000號及寶島銀行（嗣更名為日盛銀行商業銀行
    股份有限公司）不詳帳號之存摺、印鑑章及金融卡一併轉賣給朱平源云云，惟上
    開帳戶內（除寶島銀行查無被告開戶資料外）雖分別有資金流入及轉出提領紀錄
    ，有卷附華南銀行股份有限公司桃園分行、富邦商業銀行股份有限公司中壢分行
    、中壢郵局分別檢送之開戶資料及交易明細表在卷可參（見九十一年度偵緝字第
    五一三號卷第二九頁至第三二頁、第三四頁至三八頁、第四一頁至四五頁），另
    被告所稱其曾在寶島銀行中壢分行開立帳戶，然該銀行並無被告所稱之上開帳戶
    ，此有日盛銀行商業銀行股份有限公司九十一年七月十八日日盛銀中壢字第九一
    二五五號函附卷可參（見上開偵查卷第二七頁），既查無證據足資證明被告此部
    份銀行帳戶亦有遭他人用以詐騙他人財物使用，自難憑以被告之上開供述，遽認
    被告此部份出售銀行帳戶之行為亦犯幫助詐欺罪，且檢察官就此部分並未起訴，
    是本院自無從併予審理，附此敘明。
    綜上所述，被告與朱平源係初次見面，並非熟識，在不知朱平源底細之情形下，
    僅為牟利，即一同至彰化銀行開立帳戶，並將帳戶存摺、提款卡及印鑑章交予朱
    平源，並轉交予「辜蓮娜」之女子，嗣終為「辜蓮娜」及該不詳姓名年籍之成年
    當有所認識，自有幫助詐欺取財之不確定故意，然其所參與者，係詐欺犯罪構成
    要件以外之行為，亦應以從犯論之，被告所辯並無參與幫助詐欺犯行云云，要屬
    卸責之詞，殊無足採，事證明確，被告犯行，洵堪認定。
三、核被告甲○○將其開設之系爭銀行帳戶提供予朱平源，由朱平源轉交予「辜蓮娜
    」及一不詳姓名年籍之成年男子、「邱小姐」等人持以詐騙乙○○，嗣因乙○○
    及時報案凍結系爭帳戶而未被得逞之行為，係犯刑法第三十條第一項前段、第三
    百三十九條第三項、第一項之幫助詐欺取財未遂罪。至公訴意旨以被告係供其所
    有系爭銀行帳戶予朱平源所屬詐騙集團詐騙之用，而認被告上開所為係犯刑法第
    三十條第一項、第三百四十條之幫助常業詐欺罪云云，然查被告僅提供朱平源其
    所有之銀行帳戶一次，且賺取之利益區區八百元，其應無預見其所販售之銀行帳
    戶係遭以詐欺為常業之犯罪集團所使用，是公訴意旨上開所認容有誤會，起訴法
    條尚有未洽，應予變更﹔至本件正犯辜蓮娜等人以刊登消費借貸之分類廣告詐財
    嗣未得逞，依共犯從屬性理論，正犯未遂者，則從犯亦應從屬於正犯而成立未遂
    犯，公訴人認被告所為係既遂同有誤會。又被告有事實欄所載前科判決及執行情
    形，此有本院被告全國前案紀錄表一份在卷可稽，其受有期徒刑執行完畢後，五
    年內再犯本件有期徒刑以上刑之罪，為累犯，應依法加重其刑﹔被告幫助詐欺取
    財犯行而不遂，應依未遂犯之規定減輕其刑，而被告上開所為係屬幫助犯，亦應
    依正犯之刑遞減輕之﹔並依法先加重後遞減輕之。原審以被告上述犯行，事證明
    確，援引刑法第二條第一項前段、第三十條第一項前段、第二項、第三百三十九
    條第三項、第一項、第四十七條、第二十六條前段、修正後第四十一條第一項前
    段及罰金罰鍰提高標準條例第一條前段、第二條之規定，並審酌被告之素行，犯
    罪之動機、目的、手段，時值青壯，不思正途賺取錢財，竟因貪圖私利而提供帳
    戶作為他人詐騙財物之工作，既助長他人犯罪，增加政府查緝犯罪之困難，危害
    財產安全、社會穩定，然所得財物僅有八百元，僅提供自己帳戶，並未有如朱平
    源替犯罪集團收購帳戶之行為及犯罪後之態度等一切情狀，量處有期徒刑六月，
    復以被告行為後，刑法第四十一條規定，業經於九十年一月四日修正，並經總統
    於九十年一月十日公布，依法於九十年一月十二日生效，而修正後之刑法第四十
    一條第一項之規定「犯最重本刑為五年以下有期徒刑以下之刑之罪，而受六個月
    以下有期徒刑或拘役之宣告，因身體、教育、職業、家庭之關係或其他正當事由
    ，執行顯有困難者，得以一元以上三元以下折算一日，易科罰金，但確因不執行
    所宣告之刑，難收矯正之效，或難以維持法秩序者，不在此限」，此項修正擴大
    得易科罰金之範圍，經比較新舊法結果，以修正後之新法較有利於被告，並依刑
    法第二條第一項前段之規定，適用裁判時之刑法第四十一條第一項規定諭知易科
    罰金之折算標準，經核認事用法，並無違誤，被告雖具狀聲明不服原審判決，惟
    其既未提出何上訴理由，復不到庭陳述，其空言指摘原審判決不當，顯無理由，
    應予駁回。
據上論斷，應依刑事訴訟法第三百六十八條、第三百七十一條，判決如主文。
本案經檢察官施慶堂到庭執行職務。
中      華      民      國    九十二    年     十一     月    二十七    日
                              臺灣高等法院刑事第三庭
                                  審判長法  官  張  連  財
                                        法  官  林  明  俊
                                        法  官  張  傳  栗
右正本證明與原本無異。
檢察官如不服本判決，應於收受送達後十日內向本院提出上訴書狀，其未敘述上訴之
理由者並得於提起上訴後十日內向本院補提理由書（均須按他造當事人之人數附繕本
）。
                                        書記官  秦  慧  榮
中      華      民      國    九十二    年    十一      月    二十八    日
附錄：本案論罪科刑法條全文
中華民國刑法第三百三十九條
意圖為自己或第三人不法之所有，以詐術使人將本人或第三人之物交付者，處五年以
下有期徒刑、拘役或科或併科一千元以下罰金。
以前項方法得財產上不法之利益或使第三人得之者，亦同。
前二項之未遂犯罰之。


司法院資訊處製作；財團法人民間司法改革基金會備份。
